臺中高等行政法院判決
　　　　　　　　　　　　　　　　　　 96年度訴字第00390號
　　　　　　　　　　　　　　　.
原　　　告　甲○○○
訴訟代理人　黃奕睿　會計師
訴訟代理人　莊景福　會計師
被　　　告　財政部臺灣省中區國稅局
代　表　人　乙○○
訴訟代理人　丙○○
上列當事人間因遺產稅事件，原告不服財政部中華民國96年6月2
3日台財訴字第09600128360號訴願決定（案號：第00000000號）
，提起行政訴訟，本院判決如下︰
　　主  文
原告之訴駁回。
訴訟費用由原告負擔。
　　事  實
一、事實概要：緣原告之配偶陳世樑於民國（下同）94年3月7日
    死亡，原告於94年5月10日辦理遺產稅申報，申報被繼承人
    死亡前2年內贈與配偶土地－坐落台中市○○區○○段698及
    698-1地號之土地為新台幣（下同）2,555,000元及22,450,0
    00元，農業土地農業使用扣除額22,450,000元，經被告初查
    以被繼承人死亡前2年內以自己之資金，無償為配偶購置該2
    筆土地，依其配偶取得所有權應有部分2/3按公告土地現值
    核定遺產金額1,703,333元及14,966,666元，另以698-1地號
    土地係被繼承人以自己之資金，無償為配偶購置財產，核非
    屬遺產及贈與稅法第17條第1項第6款所規定之農業用地，乃
    否准扣除，核定遺產總額為34,033,779元，遺產淨額12,652
    ,462元，應納稅額2,032,640元。原告就農業用地扣除額部
    分不服，申請復查，未獲變更，提起訴願亦遭駁回，遂提起
    本件行政訴訟。
二、兩造之聲明：
    (一)原告聲明：求為判決：
      1.訴願決定、復查決定及原處分均撤銷，並返還溢繳稅額
        2,032,640元及其利息。
      2.訴訟費用由被告負擔。
　　(二)被告聲明：求為判決駁回原告之訴。
三、兩造之陳述：
    (一)原告部分：
      1.配偶間雖於法律形式上互為獨立個體，但實質上為一經
        濟個體，其相互間財產之移動不課徵贈與稅及土地增值
        稅；配偶相互贈與之土地，得申請不課徵土地增值稅，
        但於再移轉第三人時，以該土地第一次贈與前之原規定
        地價或前次移轉現值為原地價，計算漲價總數額，課徵
        土地增值稅。依遺產及贈與稅法第20條6款、土地稅法
        第28之2條但書及民法第1030之1條之立法意旨，足證配
        偶間實質上為一經濟個體。
      2.本案系爭二筆農業用地，分別為台中市○○區○○段69
        8及698-1地號，係由被繼承人於死亡前2年內所購置，
        而以配偶（即原告）之名義辦理登記。按鈞院95年度訴
        字第84號判決及94年度訴字第537號判決所採實質課稅
        之意旨，被告以拘泥於外觀之法律行為或形式上之登記
        事項，認定本件為非贈與土地，於法不合，且違背上述
        判決理由。
      3.本案為被繼承人生前贈與其配偶之農地，而配偶與直系
        血親卑親屬同為第一順位繼承人，且配偶以當然繼承權
        ，舉輕明重，本案當然有財政部69年10月28日台財稅第
        38879號函之適用。又依稅捐稽徵法第1條之1但書規定
        ，對於尚未核課確定之案件，以有利於納稅義務人者適
        用之，更支持本案得適用該函釋。
      4.基於租稅法定原則，租稅課徵須有法律之依據，且於稅
        法並無明文規定時，稅捐稽徵機關與行政法院皆不得從
        事法律所無之規定，以設定或加重人民之租稅負擔，否
        則即違反租稅法定原則之憲法要求，司法院釋字第217
        號更明白揭示此旨。且法理上對稅法發生疑義時，應採
        「疑則有利於納稅人」之原則，即著眼於憲法保障人民
        權益之精神，始能貫徹租稅法定主義之意旨。再按鈞院
        95年度訴字第51號判決理由中提及執行稅法者不得自行
        創設稅捐負擔。被告於復查決定書所載理由中，提及農
        業用地扣除額係屬遺產課稅之例外規定，惟農業用地扣
        除額係遺產及贈與稅法第17條第1項第6款前段所明文規
        定，豈為遺產課稅之「例外」規定，顯見被告所持理由
        之偏頗與薄弱。而訴願決定書理由中又以繼承人非直接
        將自己所有農地贈與繼承人或受遺贈人者，自無適用遺
        產及贈與稅法第17條第1項第6款之規定，此強詞奪理之
        「自我解釋」違反憲法第15條之精神。
      5.復查決定書及訴願決定書理由中，提及遺產及贈與稅法
        第5條第1項第3款但書係針對贈與金額而非贈與標的所
        為之規範。然遺產及贈與稅法第5條之立法理由為將外
        觀非為贈與，實質為贈與之財產移動，視為贈與行為，
        課徵贈與稅，其所規範者為贈與標的，而非贈與金額，
        贈與金額之計算為遺產及贈與稅法第10條第1項、第3項
        所明定，倘遺產及贈與稅法第5條所規範為贈與金額，
        則前揭第10條豈不形同贅文。被告認事用法又以「自我
        解釋」恣意而為。
      6.原告於自行申報農業用地扣除額時，未將698地號土地
        申報扣除，自得於規定期限內依法主張更正，係原告依
        稅捐稽徵法第28條之權利；再者主張農業用地扣除額並
        非以主管機關核屬作農業使用為要件，縱該土地未作農
        業使用，依遺產及贈與稅法第17條第1項第6款中段規定
        ，有關機關應定一定期限使其恢復作農業使用，如原告
        已於所令期限內已恢復作農業使用，仍得依法扣除其土
        地價值之全數。
    (二)被告部分：
      1.按「財產之移動，具有左列各款情形之一者，以贈與論
        ，依本法規定，課徵贈與稅‧‧‧三、以自己之資金，
        無償為他人購置財產者，其資金。但該財產為不動產者
        ，其不動產。」、「遺產及贈與財產價值之計算，以被
        繼承人死亡時‧‧‧之時價為準‧‧‧第1項所稱時價
        ，土地以公告土地現值或評定標準價格為準。」、「被
        繼承人死亡前2年內贈與下列個人之財產，應於被繼承
        人死亡時，視為被繼承人之遺產，併入其遺產總額，依
        本法規定徵稅：一、被繼承人之配偶。」、「左列各款
        ，應自遺產總額中扣除，免徵遺產稅‧‧‧六、遺產中
        作農業使用之農業用地及其地上農作物，由繼承人或受
        遺贈人承受者，扣除其土地及地上農作物價值之全數。
        」為遺產及贈與稅法第5條第1項第3款、第10條第1項、
        第3項前段、第15條第1項第1款及第17條第1項第6款前
        段所明定。
      2.被繼承人陳世樑於94年3月7日死亡，原告申報被繼承人
        死亡前2年內贈與配偶土地－台中市○○區○○段698及
        698-1地號應有部分全部之土地2,555,000元及22,450,0
        00元，並檢附台中市政府都市計畫土地使用分區證明書
        、台中市南屯區公所農業用地作農業使用證明書及地籍
        圖謄本，申報698-1地號土地農業用地扣除額22,450,00
        0元，經原查以被繼承人死亡前2年內以自己之資金，無
        償為配偶購置該2筆土地，依其配偶取得所有權應有部
        分三分之二按公告土地現值核定遺產金額1,703,333元
        及14,96 6,666元，又系爭698-1地號土地係被繼承人以
        自己之資金，無償為配偶購置財產，核非屬遺產及贈與
        稅法第17條第1項第6款所規定之農業用地，予以否准扣
        除。原告不服，申請復查主張被繼承人於93年間（死亡
        前2年內）贈與配偶（即原告）前揭2筆農地，依財政部
        88年6月8日台財稅第000000000號、86年9月4日台財稅
        第000000000號、92年3月17日台財稅字第0920451984號
        及69年10月28日台財稅第38879號函規定，該贈與行為
        符合遺產及贈與稅法第17條第1項第6款規定，自應依法
        扣除云云。經被告復查決定略以，查依遺產稅申報書、
        台中市政府都市計畫土地使用分區證明書及台中市南屯
        區公所農業用地作農業使用證明書所載，系爭2筆土地
        中僅698-1地號土地屬作農業使用之農業用地，698地號
        土地並未作農業使用，且原申報農業用地扣除額不包含
        698地號土地，原告主張2筆土地均應扣除係屬誤解；又
        財政部86年9月4日台財稅第000000000號函未編入90年
        版遺產及贈與稅法令彙編，依財政部90年11月13日台財
        稅第0000000000號令規定一律不再援引適用，合先敘明
        。次查被繼承人配偶（原告）於93年8月18日向案外人
        張快吉購買系爭2筆土地，陸續由被繼承人自其合作金
        庫銀行台中分行（以下簡稱合庫）支票存款帳號000000
        0000000帳戶於同年6月8日、7月20日、8月19日、9月16
        日及23日開立支票6,000,000元、10,000,000元、10,00
        0,000元、10,000,000元及2,830,000元支付予張快吉，
        逕過戶於被繼承人配偶（原告）名下，有土地登記申請
        書、合庫94年6月9日合金中存字第0940003732號函、同
        年9月16日合金中存字第0940005846號函附支票存款交
        易明細表、原告94年10月3日說明函、張快吉同年11月4
        日聲明書及支票影本、土地登記謄本可稽，核屬被繼承
        人以自己之資金，無償為配偶購置系爭2筆土地以贈與
        論，依首揭規定以其配偶持分三分之二按公告土地現值
        併入遺產總額課稅。第查遺產及贈與稅法第5條第1項第
        3款但書係針對贈與金額而非贈與標的所為之規範，又
        該土地未曾登記為被繼承人所有，而係逕過戶於被繼承
        人配偶名下，換言之，被繼承人並非以土地所有權人之
        法律地位直接贈與土地予配偶，從而本件課稅標的為「
        死亡前2年內無償為配偶購置財產」，核與首揭遺產及
        贈與稅法第17條第1項第6款所規定農業用地扣除之要件
        不符，亦與原告主張前揭財政部69年10月28日台財稅第
        38879號函釋被繼承人贈與繼承人之情形不同，尚難援
        引適用。惟本件遺產稅核定通知書原載核定財產種類及
        名稱為「土地--台中市○○區○○段698及698-1地號持
        分三分之二」核有未合，應予更正為「其他-死亡前2年
        內為配偶購置財產（台中市○○區○○段698及698-1地
        號持分三分之二）」，併此敘明。末查按遺產及贈與稅
        法第13條規定：「遺產稅按被繼承人死亡時，依本法規
        定計算之遺產總額，減除第17條規定之各項扣除額及第
        18條規定之免稅額後之課稅遺產淨額‧‧‧課徵之。」
        農業用地扣除額係屬遺產課稅之例外規定（例如遺產及
        贈與稅法第16條、第17條及第18條規定之不計入遺產總
        額、扣除額及免稅額等），縱原告主張被繼承人之贈與
        行為顯非屬為規避遺產稅之行為，證諸前揭函釋應依法
        扣除等語，惟依法律「例外解釋從嚴」之法理，有關農
        業用地扣除額之適用應不宜從寬解釋，亦即本件死亡前
        2年內贈與標的及課徵遺產稅之財產既非土地，即與首
        揭規定及財政部函釋之情形不同，自不得類推適用或擴
        張解釋。綜上，原核定否准認列系爭農業用地扣除額並
        無不合，復查後仍予維持。原告猶未甘服，提起訴願，
        遞遭財政部訴願決定駁回。
      3.訴訟意旨略謂：原告復執前詞主張被繼承人於死亡前2
        年內贈與配偶（即原告）前揭2筆農地，依財政部函釋
        規定，舉重明輕，該贈與行為符合遺產及贈與稅法第17
        條第1項第6款規定，自應依法扣除外，另主張依遺產及
        贈與稅法第17條第1項第6款中段規定，有關機關應定一
        定期限使其恢復作農業使用，如原告於期限內恢復作農
        業使用仍得扣除土地價值全部云云。
      4.查本件原告主張不足採據之理由，已論駁如前，原告復
        執前詞爭訟，所訴委不足採。原告於訴願時改主張本件
        應屬遺產及贈與稅法第4條而非第5條規定之贈與，合先
        陳明。次查屬遺產及贈與稅法第4條或第5條規定之贈與
        部分，查系爭2筆土地係原告（被繼承人配偶）於93年8
        月18日向案外人張快吉訂約購買，陸續由被繼承人自其
        合庫帳戶支付予張快吉，逕過戶於原告名下，核屬遺產
        及贈與稅法第5條第3款規定：被繼承人以自己之資金，
        無償為其配偶（原告）購置系爭2筆土地以贈與論，贈
        與標的係「購置土地之資金」而非「土地」，非原告所
        稱被繼承人係贈與其系爭2筆土地，其主張屬遺產及贈
        與稅法第4條規定之贈與，顯有誤解。末查原告主張依
        遺產及贈與稅法第17條第1項第6款中段規定，有關機關
        應定一定期限使其恢復作農業使用乙節，查該規定係規
        範倘經核准農業用地扣除額後，於5年列管期間內發現
        承受人未將該土地繼續作農業使用，稽徵機關應限期承
        受人恢復作農業使用，原告主張顯係誤解。至原告所引
        判決並非判例，案情亦與本件不同，尚難援引適用。綜
        上，原核定並無不合，所訴委不足採。
    理  由
一、按「財產之移動，具有左列各款情形之一者，以贈與論，依
    本法規定，課徵贈與稅一、在請求權時效內無償免除或承擔
    債務者，其免除或承擔之債務。‧‧‧三、以自己之資金，
    無償為他人購置財產者，其資金。但該財產為不動產者，其
    不動產。」、「遺產及贈與財產價值之計算，以被繼承人死
    亡時‧‧‧之時價為準‧‧‧第1項所稱時價，土地以公告
    土地現值或評定標準價格為準。」、「被繼承人死亡前2年
    內贈與下列個人之財產，應於被繼承人死亡時，視為被繼承
    人之遺產，併入其遺產總額，依本法規定徵稅：一、被繼承
    人之配偶。」、「左列各款，應自遺產總額中扣除，免徵遺
    產稅一、‧‧‧六、遺產中作農業使用之農業用地及其地上
    農作物，由繼承人或受遺贈人承受者，扣除其土地及地上農
    作物價值之全數。」分別為遺產及贈與稅法第5條第1項第1
    款、第3款、第10條第1項、第3項前段、第15條第1項第1款
    及第17條第1項第6款前段所明定。
二、本件原告之配偶陳世樑於94年3月7日死亡，原告申報被繼承
    人死亡前2年內贈與配偶土地－坐落台中市○○區○○段698
    及698-1地號持分全部之土地2,555,000元及22,450,000元，
    並檢附台中市政府都市計畫土地使用分區證明書、台中市南
    屯區公所農業用地作農業使用證明書及地籍圖謄本，申報農
    業土地農業使用扣除額22,450,000元，經被告初查以被繼承
    人死亡前2年內以自己之資金，無償為配偶購置該2筆土地，
    依其配偶取得所有權持分2/3按公告土地現值核定遺產金額
    為1,703,333元及14,966,666元，另以698-1地號土地係被繼
    承人以自己之資金，無償為配偶購置財產，核非屬遺產及贈
    與稅法第17條第1項第6款所規定之農業用地，乃否准扣除，
    補徵應納稅額2,032,640元。原告不服申請復查，主張被繼
    承人於93年間（死亡前2年內）贈與配偶（即原告）前揭2筆
    農地，依財政部88年6月8日台財稅第000000000號、86年9月
    4日台財稅第000000000號、92年3月17日台財稅字第0920451
    984號及69年10月28日台財稅第38879號函規定，該贈與行為
    符合遺產及贈與稅法第17條第1項第6款規定，自應依法扣除
    ，經被告復查決定以，依遺產稅申報書、台中市政府都市計
    畫土地使用分區證明書及台中市南屯區公所農業用地作農業
    使用證明書所載，系爭2筆土地中僅698-1地號土地屬作農業
    使用之農業用地，698地號土地並未作農業使用，且原申報
    農業用地扣除額不包含698地號土地，原告主張2筆土地均應
    扣除係屬誤解；又財政部86年9月4日台財稅第000000000號
    函未編入90年版遺產及贈與稅法令彙編，依財政部90年11月
    13日台財稅第0000000000號令規定一律不再援引適用。被繼
    承人配偶於93年8月18日向訴外人張快吉購買系爭2筆土地，
    陸續由被繼承人自其合作金庫銀行台中分行（以下簡稱合庫
    ）支票存款帳號0000000000000帳戶於同年6月8日、7月20日
    、8月19日、9月16日及23日開立支票6,000,000元、10,000,
    000元、10,000,000元、10,000,000元及2,830,000元支付予
    張快吉，逕過戶於被繼承人配偶（即原告三分之二，見原處
    分卷第104頁、第105頁土地登記簿謄本）名下，核屬被繼承
    人以自己之資金，無償為配偶購置系爭2筆土地以贈與論，
    依首揭規定以其配偶持分2/3按公告土地現值併入遺產總額
    課稅。而遺產及贈與稅法第5條第1項第3款但書係針對贈與
    金額而非贈與標的所為之規範，又該土地未曾登記為被繼承
    人所有，而係逕過戶於被繼承人配偶名下，換言之，被繼承
    人並非以土地所有權人之法律地位直接贈與土地予配偶，從
    而本件課稅標的為「死亡前2年內無償為配偶購置財產」，
    核與首揭遺產及贈與稅法第17條第1項第6款所規定農業用地
    扣除之要件不符，亦與原告主張前揭財政部69年10月28日台
    財稅第38879號函釋被繼承人贈與繼承人之情形不同，尚難
    援引適用。再農業用地扣除額係屬遺產課稅之例外規定（例
    如遺產及贈與稅法第16條、第17條及第18條規定之不計入遺
    產總額、扣除額及免稅額等），縱原告主張被繼承人之贈與
    行為顯非屬為規避遺產稅之行為，依法律「例外解釋從嚴」
    之法理，有關農業用地扣除額之適用應不宜從寬解釋，亦即
    本件死亡前2年內贈與標的及課徵遺產稅之財產既非土地，
    即與首揭規定及財政部函釋意旨之情形不同，自不得類推適
    用或擴張解釋。是原核定否准認列系爭農業用地扣除額並無
    不合，乃駁回其復查之申請。惟本件遺產稅核定通知書原載
    核定財產種類及名稱為「土地--台中市○○區○○段698及6
    98-1地號持分2/3」核有未合，乃予更正為「其他-死亡前2
    年內為配偶購置財產（台中市○○區○○段698及698-1地號
    持分2/3）」。揆諸前揭規定，原處分及復查決定並無違誤
    。
三、原告起訴主張：配偶間雖於法律形式上互為獨立個體，但實
    質上為一經濟個體，其相互間財產之移動不課徵贈與稅及土
    地增值稅；配偶相互贈與之土地，得申請不課徵土地增值稅
    ，但於再移轉第三人時，以該土地第一次贈與前之原規定地
    價或前次移轉現值為原地價，計算漲價總數額，課徵土地增
    值稅。依遺產及贈與稅法第20條6款、土地稅法第28之2條但
    書及民法第1030之1條之立法意旨，足證配偶間實質上為一
    經濟個體。系爭二筆農業用地，分別為台中市○○區○○段
    698及698-1地號，係由被繼承人於死亡前2年內所購置，而
    以配偶（即原告）之名義辦理登記，被告以拘泥於外觀之法
    律行為或形式上之登記事項，認定本件為非贈與土地，於法
    不合，亦與本院95年度訴字第84號判決及94年度訴字第537
    號判決所採實質課稅之意旨有違。本案為被繼承人生前贈與
    其配偶之農地，而配偶與直系血親卑親屬同為第一順位繼承
    人，且配偶以當然繼承權，舉輕明重，本案當然有財政部69
    年10月28日台財稅第38879號函之適用。又依稅捐稽徵法第1
    條之1但書規定，對於尚未核課確定之案件，以有利於納稅
    義務人者適用之，更支持本案得適用該函釋。再基於租稅法
    定原則，租稅課徵須有法律之依據，且於稅法並無明文規定
    時，稅捐稽徵機關與行政法院皆不得從事法律所無之規定，
    以設定或加重人民之租稅負擔，否則即違反租稅法定原則之
    憲法要求，本院95年度訴字第51號判決理由中提及執行稅法
    者不得自行創設稅捐負擔。被告於復查決定書所載理由中，
    提及農業用地扣除額係屬遺產課稅之例外規定，惟農業用地
    扣除額係遺產及贈與稅法第17條第1項第6款前段所明文規定
    ，並非為遺產課稅之「例外」規定，復查決定書及訴願決定
    書理由中，提及遺產及贈與稅法第5條第1項第3款但書係針
    對贈與金額而非贈與標的所為之規範。然遺產及贈與稅法第
    5條之立法理由為將外觀非為贈與，實質為贈與之財產移動
    ，視為贈與行為，課徵贈與稅，其所規範者為贈與標的，而
    非贈與金額，贈與金額之計算為遺產及贈與稅法第10條第1
    項、第3項所明定，倘遺產及贈與稅法第5條所規範為贈與金
    額，則前揭第10條豈不形同贅文。原告於自行申報農業用地
    扣除額時，雖未將698地號土地申報扣除，自得於規定期限
    內依法主張更正，係原告依稅捐稽徵法第28條之權利；再者
    主張農業用地扣除額並非以主管機關核屬作農業使用為要件
    ，縱該土地未作農業使用，依遺產及贈與稅法第17條第1項
    第6款中段規定，有關機關應定一定期限使其恢復作農業使
    用，如原告已於所令期限內已恢復作農業使用，仍得依法扣
    除其土地價值之全數云云，然查：
    (一)本件被繼承人陳世樑於94年3月7日死亡，原告申報被繼承
      人死亡前2年內贈與配偶土地－台中市○○區○○段698及
      698-1地號應有部分全部之土地2,555,000元及22,450,000
      元，並檢附台中市政府都市計畫土地使用分區證明書、台
      中市南屯區公所農業用地作農業使用證明書及地籍圖謄本
      ，申報698-1地號土地農業用地扣除額22,450,000元，經
      原查以被繼承人死亡前2年內以自己之資金，無償為配偶
      購置該2筆土地，依其配偶取得所有權應有部分三分之二
      按公告土地現值核定遺產金額1,703,333元及14,966,666
      元，又系爭698-1地號土地係被繼承人以自己之資金，無
      償為配偶購置財產，核非屬遺產及贈與稅法第17條第1項
      第6款所規定之農業用地，予以否准扣除，原告申請復查
      ，亦經被告駁回復查之申請，原處分及復查決定並無違誤
      已如前述。
    (二)本件被繼承人配偶（即原告）於93年8月18日向訴外人張
      快吉購買系爭2筆土地，陸續由被繼承人自其合作金庫銀
      行台中分行支票存款帳號0000000000000帳戶於同年6月8
      日、7月20日、8月19日、9月16日及23日開立支票6,000,0
      00元、10,000,000元、10,000,000元、10,000,000元及2,
      830,000元支付予張快吉，逕過戶於被繼承人配偶（見原
      處分卷第104頁、第105頁土地登記簿謄本），核屬被繼承
      人以自己之資金，無償為配偶購置系爭2筆土地以贈與論
      ，依首揭規定以其配偶持分2/3按公告土地現值併入遺產
      總額課稅。而遺產及贈與稅法第5條第1項第3款但書係針
      對贈與金額而非贈與標的所為之規範，又該土地未曾登記
      為被繼承人所有，而係逕過戶於被繼承人配偶名下，即被
      繼承人並非以土地所有權人之法律地位直接贈與土地予配
      偶，從而本件課稅標的為「死亡前2年內無償為配偶購置
      財產」，核與首揭遺產及贈與稅法第17條第1項第6款所規
      定農業用地扣除之要件不符，亦與原告主張前揭財政部69
      年10月28日台財稅第38879號函釋被繼承人贈與繼承人之
      情形不同，尚難援引適用。原告於訴願時改主張本件應屬
      遺產及贈與稅法第4條而非第5條規定之贈與，查系爭2筆
      土地係原告（被繼承人配偶）於93年8月18日向案外人張
      快吉訂約購買，陸續由被繼承人自其合庫帳戶支付予張快
      吉，逕過戶於原告名下，亦如前述，核屬遺產及贈與稅法
      第5條第3款規定：被繼承人以自己之資金，無償為其配偶
      （原告）購置系爭2筆土地以贈與論，贈與標的係「購置
      土地之資金」而非「土地」，非原告所稱被繼承人係贈與
      其系爭2筆土地，其主張屬遺產及贈與稅法第4條規定之贈
      與，顯有誤解。
    (三)依遺產稅申報書、台中市政府都市計畫土地使用分區證明
      書及台中市南屯區公所農業用地作農業使用證明書所載，
      系爭2筆土地中僅698-1地號土地屬作農業使用之農業用地
      ，698地號土地並未作農業使用，且原申報農業用地扣除
      額不包含698地號土地，原告主張2筆土地均應扣除係屬誤
      解。
    (四)又財政部86年9月4日台財稅第000000000號函未編入90年
      版遺產及贈與稅法令彙編，依財政部90年11月13日台財稅
      第0000000000號令規定一律不再援引適用（見原處分卷第
      211頁及第212頁）。
    (五)再原告主張依遺產及贈與稅法第17條第1項第6款中段規定
      ，有關機關應定一定期限使其恢復作農業使用乙節，查該
      規定係規範倘經核准農業用地扣除額後，於5年列管期間
      內發現承受人未將該土地繼續作農業使用，稽徵機關應限
      期承受人恢復作農業使用，原告主張顯係誤解。
    (六)至原告所引本院95年度訴字第84號判決、94年度訴字第53
      7號判決及95年度訴字第51號判決並非判例，案情亦與本
      件不同，尚難比附援引。
四、綜上所述，原告所訴均無足採，本件原處分及復查決定並無
    違誤，訴願決定予以維持，亦無不合，原告訴請撤銷並請求
    返還稅額2,032,640元及其利息，為無理由，應予駁回。本
    件事證已臻明確，兩造其餘之陳述及舉證，不影響於本判決
    之認定，爰不一一論列，併予敘明。
據上論結，本件原告之訴為無理由，依行政訴訟法第195條第1項
後段、第98條第1項前段，判決如主文。
中　　華　　民　　國　　96　　年　　12　　月　　13　　日
                  第三庭審判長法  官　王　茂　修
                              法  官　林  金  本
                              法  官　莊　金　昌
以上正本證明與原本無異。
如不服本判決，應於判決送達後20日內向本院提出上訴書狀，其
未表明上訴理由者，應於提起上訴後20日內向本院提出上訴理由
書（須依對造人數附具繕本）；如於本判決宣示或公告後送達前
提起上訴者，應於判決送達後20日內補提上訴理由書（須附繕本
）。未表明上訴理由者，逕以裁定駁回。
中　　華　　民　　國　　96　　年  　12　　月　　18    日
　　　　　　　　　　　　　　　書記官　凌  雲  霄
